灣高等法院刑事判決　　　　　　　　 94年度上易字第422號
　　上　訴　人　臺灣宜蘭地方法院檢察署檢察官
　　上　訴　人
　　即　被　告　乙○○
　　選任辯護人　張致祥　律師
　　被　　　告　甲○○
　　　　　　　　丙○○
　　共　　　同
　　選任辯護人　黃豪志　律師
上列上訴人因被告家暴傷害等案件，不服臺灣宜蘭地方法院93年
度易字第481 號，中華民國94年2 月5 日第一審判決（起訴案號
：臺灣宜蘭地方法院檢察署93年度偵字第3372號），提起上訴，
本院判決如下：
    主  文
上訴駁回。
    事  實
一、乙○○與甲○○係夫妻，二人具家庭暴力防治法所規定之家
    庭成員關係，丙○○為甲○○與前夫所生之子。民國（下同
    ）93年8 月15日晚間10時30分許，乙○○偕同友人劉進宜前
    往宜蘭縣冬山鄉○○○路107 號甲○○娘家欲探訪其與前妻
    所生之女莊春蘭，乙○○抵達該處後，在上址前之晒穀場與
    莊春蘭發生口角，乙○○並毆打莊春蘭之頭部二下（未據莊
    春蘭提出告訴），在場之甲○○、丙○○見狀加以勸阻，詎
    乙○○在盛怒之下，竟基於毀損之故意，數度拾起地上之石
    頭砸擊擲甲○○所有停放於該處之車牌號碼G3-8363 號自用
    小客車後車窗玻璃，致該後車窗玻璃破裂損壞，足生損害於
    甲○○。嗣乙○○心有未甘，前往宜蘭縣冬山鄉○○○路10
    7 號路邊樹下欲再蒐尋更大之石塊丟擲，甲○○即尾隨在後
    阻止，不意乙○○復基於傷害之犯意，在宜蘭縣冬山鄉○○○路107 號路邊，徒手毆打甲○○頭部三下，並將甲○○頭
    部壓制於路邊水溝旁之水泥地上，迨見丙○○聞甲○○呼救
    聲前來搭救，始行放手，致甲○○掉落水溝內，受有頭部外
    傷、胸部挫傷之傷害。
    理  由
壹、有罪部分：
一、訊據被告乙○○矢口否認有上開犯行，辯稱：伊並未毆打甲○○或撿拾石頭砸擊擲甲○○所有之自用小客車，伊前往上
    址時，丙○○、甲○○事先埋伏於暗處，甲○○將伊抱住，
    丙○○再持木棍毆打伊頭部受傷，伊根本無力抵抗云云。惟
    查：
(一)被告乙○○於前開時地持石塊毀損上揭自用小客車後車窗玻
    璃之事實，業據被告乙○○之女即證人莊春蘭於偵查中證稱
    ：「．．．分開後我父親就更生氣就撿石頭丟該台車子．．
    ．。後面的玻璃破掉，小客車是停在案發處院子內」等語（
    93 年 度他字第401 號卷宗，下稱他卷，第40頁），於原審
    交互詰問時證稱：「我聽到狗叫，再聽到機車聲音，我從房
    間窗戶看出去，看到我父親與劉進宜，我父親大喊莊春蘭，
    還有敲門，我不想理他，因為他已經來鬧很多次，但是他一
    直敲門，所以我們只好開門，後來我就問他來做何事，他說
    來看我，我說你看到了，可以走了吧，他就很生氣說你在說
    什麼，然後他就跑過來，揮拳打我的頭部二下，甲○○見狀
    就前來阻擋，我父親要繼續打我們二個，丙○○見狀就前來
    阻止。我父親看到我們阻擋他，就跑去用手拍打車子，丙○○說為什麼要打我的車，我父親說打就打還怕你嗎，他就跑
    去撿地上的石頭砸車，石頭是從車子後面撿到的，我們阻擋
    他，他甚至要拿石頭砸我們，有砸到甲○○與丙○○。我父
    親就想跑到稻埕要撿更大的石頭，甲○○跟在他後面，我本
    來要跟過去，但劉進宜擋住我，他跟我講一些話，沒多久我
    就聽到甲○○大喊丙○○叫救命。我就看到丙○○跑過去，
    我也要過去，但劉進宜仍然阻擋我。大概二、三分鐘我看到
    丙○○與甲○○回來，我就問他們我父親呢，他們說我父親
    已經跑掉了，我看到甲○○衣服、頭髮都濕了，甲○○說她
    被我父親打，跌落在地，後面是水溝就被壓下去水溝，水有
    淹到頭部，她說我父親講要讓她死。丙○○回來沒有受傷。
    （提示辯護狀附件一，問照片中為何人？)是 我父親。他用
    樟腦油噴門，那是房子旁邊的鐵門，這是在本案之前不同日
    ，那天我不在家，不知此事，是後來甲○○告訴我的，當時
    我沒有看到。（檢察官問：你父親從叫你出去到砸車多久？
    ）乙○○砸完車後我有報警。我不知道有多久時間。當時劉
    進宜在旁邊講閒話。（檢察官問：照片附件四、五何人照？
　　）附件四、五是當天爭執完甲○○照的。附件四下面那張是
　  劉進宜在等警察來時照的。附件五是我父親想走，但劉進宜
    不走。」等語，且被告甲○○於原審以證人之身分接受交互
    詰問時證稱：「（檢察官問：當天發生何事？）劉進宜騎機
　　車載乙○○來，乙○○　在門口大叫莊春蘭，莊春蘭出去後
  　跟他說，你已經看到了可以回去了（標示講話的位置如附件
    Ｂ畫圈處）。之後乙○○打莊春蘭，我就過去阻止，當時丙○○在家裡打電腦，我阻止時就喊你為什麼打人，丙○○才
    出來，丙○○沒有抱住他，乙○○去拍丙○○車子後方行李
    箱位置，丙○○說你為什麼拍我車子，乙○○說為什麼不能
    拍，又跑去樹木旁邊撿石頭丟車子，他一隻手拿一顆石頭，
    另一隻手還抱二顆，石頭砸在車子後面擋風玻璃，後來連我
    都被他砸到。（檢察官問：《提示辯護狀附件四、五》何人
    拍攝的？）我拍照的。我申請保護令時，他說你沒有照相，
    怎麼可以說我拿刀，所以為了留下證據我就隨時記得照相。
    當天他在叫的時候，我就拿照相機，乙○○去撿石頭時，我
    就回去拿照相機，是砸車以後。三張照片中附件四上面那一
    張是他騎機車進來，是第一張。第二張是附件四下圖，第三
    張是附件五。（檢察官問：第一張照片中劉進宜在做什麼？
    ）他在車上沒有下車。第二張劉進宜已經把車子停好了，我
    說我要報警，他說他也要報警。第三張乙○○鬧完了本來要
    先走，但劉進宜不走，後來乙○○就回養豬場。我更正剛才
    所說的話，附件五應該是第一張，乙○○剛來的時候提著一
    隻拖鞋。」等語，被告丙○○於原審以證人之身分接受交互
    詰問時亦證稱：「（檢察官問：事發當天發生何事？）當天
    我和母親及莊春蘭原來在房內，我是在看電視，後來乙○○
    與另一人騎機車進來稻埕後，乙○○大喊莊春蘭名字，莊春
    蘭和母親及我就依序出去，到稻埕前他們機車停在（標示如
    附件Ｄ所示位置），乙○○與莊春蘭起爭執，乙○○打莊春
    蘭頭二下，我母親想要阻止，而乙○○打算再打時，我就用
    手堆開乙○○，乙○○就用手打我汽車行李箱蓋，我說「你
    為什麼打我汽車」，乙○○就跑去樹木附近。我要補充附件
    Ｄ的圖，距離有點誤差比較正確的是證五的位置圖。乙○○
    拿了石頭以後砸車，我車後擋風玻璃受損，他想要再拿石頭
    砸人時，被我母親推開，他想再拿石頭時，母親就跟著他往
    樹木那個方向去，我跟莊春蘭那時在車子附近阻止劉進宜，
    因他要進我們家大廳坐，我說我家的大廳為什麼要給你坐，
    對他說『你不可以進入民宅，如果再這樣我要告你』等語。
    過了我不知道多久，我就聽到我母親喊我名字，我就去拿手
    電筒跑出去，看到我母親仰著被壓住，在水溝旁邊，我用手
    電筒照了以後，乙○○就放手跑走。（標示跑走的方向如附
    件Ｄ「箭頭」所示）。（辯護人問：砸車石頭多大？）約壹
    個拳頭大。石頭打到車裡去。他站在車子後面打。他用一手
    丟擲。（辯護人問：乙○○有無到庭院外拿石頭？）我看不
    清楚。（辯護人問：為何你母親會與乙○○在水溝旁邊？）
    我不清楚。（辯護人問：乙○○手放掉後，你母親如何？）
    跌落水溝。（辯護人問：如何跌落？）跌落的情形我不知道
    ，因為我要去追乙○○，後來因為距離太遠追不到了，我是
    回頭時，看到母親從水溝裡爬起來。（辯護人問：你母親是
    否拿照相機？）他身上有掛照相機。（辯護人問：照相機有
    無損壞？）被水淹後不能使用，但底片有洗出來。（辯護人
    問車子除了玻璃以外有無其他損害？）沒有。」等語（原審
    卷第89、95頁），互核大致相符，並有該小客車擋風玻璃遭
    毀損之照片一張在卷可參。
(二)雖被告乙○○辯稱：依照光興派出所提供之照片，前開車號
    G3-8363 號後面之擋風玻璃計有二個破洞，破洞成三角狀，
    而非圓形狀，則係依甲○○、莊春蘭、丙○○所言，係遭被
    告乙○○以石頭擊毀，其等三人之供述有以下之甚多疑點，
    悖於經驗法則及論理法則：系爭車輛停放地點與石頭所在之
　　庭院樹下距離至少20、30公尺以上，被告乙○○豈有能力於
  　樹下拿石頭奮力丟擲後，能將擋風玻璃擊穿，因依經驗法則
    ，如玻璃遭擊穿速度需甚快，而依G3-8363 號之後擋風玻璃
    之破洞，則石頭須甚大，既大且重之石頭，被告乙○○丟擲
    至擊穿玻璃，且一擊之後玻璃已破，又再遭撞擊玻璃仍是擊
    穿，而非玻璃碎裂。此石頭之速度，豈是乙○○人力所能為
　　？又常人丟擲石頭，皆係擲圓石，圓石擊穿隻玻璃應是圓形
　  ，然G3-8363 號之後擋風玻璃因何成三角型，亦令人費解云
    云。惟查：被告乙○○所指系爭車輛停放地點與石頭所在之
　　庭院樹下距離至少20、30公尺以上云云，係屬個人之說詞，
  　故依該項說詞推斷之物理現象，自不足作為有利於被告乙○○之認定。再前開車號G3-8363 號汽車後擋風玻璃之破洞分
    呈圓形及三角型，有照片在卷為憑，被告乙○○供稱前開自
    用小客車後車窗玻璃破洞係呈三角型云云，尚有誤會，而衡
    情自用小客車後車窗玻璃受重物砸擊，每因重物之重量、砸
    擊之力道、角度及玻璃本身位置而造成不同之破壞程度或形
    狀，被告乙○○辯稱：一般常人丟擲石頭皆係擲圓石，以圓
    石擊穿隻玻璃應是圓形云云，亦屬無據。被告乙○○此部分
    事證明確，犯行堪以認定。
(三)被告乙○○砸毀前開自用小客車後車窗玻璃部分，業經本院
    認定同前，其請求命被告丙○○提出93年8 月15日所攝該汽
    車毀損等照片之底片及照相機，即無必要。
(四)被告乙○○毆打甲○○頭部三下，且將甲○○頭部壓制於路
    邊水溝旁之水泥地上，嗣見丙○○前來搭救始行罷手，甲○○因此掉落水溝內，受有頭部外傷、胸部挫傷之傷害等事實
    ，亦據告訴人甲○○於偵查中指訴綦詳，並於原審審理時結
    證在卷，核與證人丙○○於原審審理時證稱：「他（被告乙○○）想要再拿石頭砸人時，被我母親推開，他想再拿石頭
    時，母親就跟著他往樹木那個方向去，．．．過了我不知道
    多久，我就聽到我母親喊我名字，我就去拿手電筒跑出去，
    看到我母親仰著被壓住，在水溝旁邊，我用手電筒照了以後
    ，乙○○就放手跑走．．．回頭時，看到母親從水溝裡爬起
    來」等語相符。參以證人莊春蘭於偵查中及原審審理時證稱
    ：伊見到丙○○與甲○○從上址路邊返回時，甲○○之衣服
    已濕等情，足見告訴人甲○○指訴之上開情節非虛。
(五)告訴人甲○○之頭部遭被告乙○○壓制在路邊水溝旁之水泥
    地，依通常情形，自可能受到瘀傷或撕裂傷，被告乙○○請
    求函刑事警察局法醫研究所行鑑定被告乙○○前開行為是否
    會使告訴人甲○○受到前開傷害，亦無必要。此外，復有被
    告甲○○所提出羅東聖母醫院驗傷診斷書及診斷證明書各一
    紙在卷可按（警卷第8 頁，他卷第35頁）。被告乙○○此部
    分事證明確，犯行亦堪認定。
(六)被告乙○○雖辯稱甲○○疑有外遇，乃要脅其離婚，並故意
    以及有無要脅被告乙○○離婚，與被告乙○○是否涉及本案
    ，尚無必然之直接關係，是其所提前開錄音帶資料，自不足
    作為其有利之證據，附此敘明。
二、核被告乙○○所為，係犯刑法第277 條第1 項、第354 條之
    罪。被告乙○○所犯前開二罪，犯意各別，構成要件互殊，
    應予分論併罰。
三、原審同此認定，因依刑法第277 條第1 項、第354 條、第41
    條第1 項、第51條第6 款，罰金罰鍰提高標準條例第1 條前
    段、第2 條各規定，於審酌被告乙○○之品性、生活狀況、
    智識程度、因細故即砸毀損他人汽車玻璃，並傷害其配偶，
    仍具惡性，是雖對於告訴人甲○○、丙○○所生之損害非鉅
    ，但犯罪後未見悔意，態度不佳等一切情狀，分別就傷害部
    分量處拘役參拾日，並諭知如易科罰金，以參佰元折算壹日
    ，及就毀損部分量處拘役參拾日，並諭知如易科罰金，以參
    佰元折算壹日，暨定應執行刑為拘役肆拾日，並諭知如易科
    罰金，以參佰元折算壹日。核其認事用法，俱無違誤，量刑
    亦甚允洽。被告乙○○上訴意旨，否認犯罪，為無理由，應
    予駁回。
貳、無罪部分：
一、公訴意旨另以：被告甲○○於上開時、地遭被告乙○○毆打
    後即開口呼救，並與聞訊前來之被告丙○○共同基於傷害之
    犯意，合力毆打乙○○，致被告乙○○受有頭部外傷併頭皮
    擦傷、左胸擦挫傷、左膝、左肘擦挫傷之傷害，因認被告甲○○、丙○○均涉犯刑法第277 條第1 項之傷害罪嫌云云。
二、按犯罪事實應依證據認定之，無證據不得認定犯罪事實，刑
    事訴訟法第154 條第2 項定有明文。又認定不利於被告之事
    實，須依積極證據，苟積極證據不足為不利於被告事實之認
    定時，即應為有利於被告之認定，更不必有何有利之證據，
    最高法院30年上字第816 號著有判例。再所謂「積極證據足
    以為不利被告事實之認定」，係指據為訴訟上證明之全盤證
    據資料，在客觀上已達於通常一般人均不致於有所懷疑，而
    得確信被告確曾犯罪之程度，若未達此一程度，而有合理懷
    疑之存在時，即無從為有罪之確信。從而，根據「罪證有疑
    ，利於被告」之證據法則，即不得遽為不利被告之認定（最
    高法院76年度台上字第4986號判例意旨參照）。
三、公訴人認被告甲○○、丙○○涉犯上開罪嫌，無非係以證人
    莊春蘭證述被告三人於右開地點之晒穀場中並未互毆，足見
    被告乙○○所受之傷害係在被告丙○○前往援救被告甲○○
    之過程所致，此外，復有被告乙○○提出之診斷證明書一紙
    在卷可參，為其主要論據。
四。訊據被告甲○○、丙○○堅決否認有傷害被告乙○○之犯行
    ，均辯稱：被告甲○○係為阻止乙○○撿拾石塊時，遭被告
    乙○○毆打，被告乙○○並將被告甲○○頭部壓進路旁之水
    溝內，迨見被告丙○○前往救援時，即落荒而逃，彼等並未
    傷害被告乙○○等語。
五、經查：
(一)被告乙○○於偵查中及原審審理時係供稱：伊與劉進宜至上
    開處所，機車一停下來，即遭被告甲○○抱住，被告丙○○
    揮拳毆打伊，伊即趕快跑開云云，與起訴書認定之前開事實
    ，關於行為時點與行為手段均顯有不同。
(二)證人劉進宜於偵查中及原審審理固證稱：伊騎機車搭載被告
    乙○○前往上址附近時，尚未停車即遭人攻擊，致機車倒下
    云云，惟被告乙○○前往上址時，並未事先通知被告甲○○
    、丙○○或證人莊春蘭等情，為被告乙○○所自承，衡情被
    告甲○○、丙○○如何獲悉並事先埋伏於暗處，伺機攻擊被
    告乙○○。
(三)證人劉進宜於偵查中證稱：伊僅見一人從門口走過來，手上
    有棍子，那人以木棍打被告乙○○，機車因而倒地云云（他
    卷第19、21），與被告乙○○於偵查中指訴伊係遭二人攻擊
    等情節不符，尚無足取。至證人劉進宜於原審審理時固改稱
    ：當時有二個人走過來，一男一女，有人抱住被告乙○○云
    云（原審卷第92頁），或稱：該二人前來時，伊與被告乙○○都沒有下車。被告乙○○被抱住後，伊急著將機車扶地，
    隨後就找不到被告乙○○；其後伊在該處等被告乙○○，等
    不到人，約半小時後離開，騎機車至被告乙○○的養豬場詢
    問，裡面的人說乙○○已經入睡（原審卷第91頁）．．．伊
    沒有看見被告乙○○是否被人以木棍打云云（原審卷第94頁
    ），惟與其於偵查中之證述顯不相符，且其所指在機車倒地
    至扶起之短暫時間內，被告乙○○即失去蹤影，其情殊難想
    像。況被告乙○○自承與證人劉進宜相偕騎車至上開處所，
    乃竟在未告知證人劉進宜之情況下自行離開，亦與常情有違
    ，更見證人劉進宜之證詞尚屬虛偽，不足採信。
(四)證人莊春蘭於偵查中及原審審理時均僅證稱：被告等在上開
    地點之晒穀場中並未互毆，三人先後離開晒穀場後，伊不知
    發生何事，事後僅見甲○○之衣服係溼的等語，亦無法證明
    被告甲○○、丙○○有於上址路旁水溝傷害被告乙○○之事
    實，公訴人僅憑證人莊春蘭上開證述，即認定被告乙○○之
    傷勢係在被告丙○○前往援救被告甲○○之過程中所致，應
    屬臆測。
(五)被告乙○○雖提出羅東博愛醫院93年8 月21日診斷證明書一
    紙及93年9 月4 日驗傷診斷書一紙，惟上開診斷證明書僅能
    證明被告乙○○於93年8 月16日至羅東博愛醫院檢驗時，有
    頭部外傷併頭皮擦傷、左胸擦挫傷、左膝、左肘擦挫傷之傷
    勢，尚不足以證明該傷勢係遭被告甲○○、丙○○傷害所致
    。況證人莊春蘭於原審審理時證稱：「他（指被告乙○○）
    打我的時候，我手上還沾到他的血。我們去驗傷時，醫生還
    以為是我受傷。他來時一隻手還提著拖鞋喝醉了。所以他來
    之前就受有外傷。」等語（原審卷第85頁），證人即被告丙○○於原審審理時亦證稱：「（辯護人問：在追乙○○時，
    有無看到他有其他傷勢？）有。他和莊春蘭講話時，我就有
    看到他有受傷痕跡。而且他到我們家以後，我們就有照相。
    」等語，足見被告乙○○在未發生本件爭執前已因他故受傷
    ，故其所提出之診斷證明書，是否為被告甲○○、丙○○所
    傷，亦有可疑。
(六)綜上所述，公訴人所舉上開證據，未能使本院確信被告甲○○、丙○○有傷害乙○○之犯行，根據「罪證有疑，利於被
    告」之證據法則，自屬不能證明被告甲○○、丙○○犯罪。
六、原審因予諭知被告甲○○、丙○○無罪之判決，經核尚無違
    誤。公訴人上訴意旨仍執陳詞，指摘原判決不當，為無理由
    ，應予駁回。
據上論斷，應依刑事訴訟法第368條，判決如主文。
本案經檢察官呂光華到庭執行職務。
中    華    民    國    94    年    5     月    4     日
                  刑事第二十庭   審判長法  官陳貽男
                                       法  官李世貴
                                       法  官高明哲
以上正本證明與原本無異。
不得上訴。
                                       書記官李垂福
中　　華　　民　　國　　94　　年　　5 　　月　　5 　　日
附錄：本案論罪科刑法條全文
刑法第277 條第1 項
傷害人之身體或健康者，處3年以下有期徒刑、拘役或1千元以下
罰金。
刑法第354條
毀棄、損壞前二條以外之他人之物或致令不堪用，足以生損害於
公眾或他人者，處2 年以下有期徒刑、拘役或5 百元以下罰金。
